臺灣高雄地方法院民事裁定
110年度消債清字第35號
聲  請  人  陳施秋萍（原名：鍾秋萍、施秋萍）
0000000000000000

0000000000000000

0000000000000000

0000000000000000

代  理  人  蔡玉燕律師
上列當事人因消費者債務清理事件聲請清算，本院裁定如下：
    主  文
聲請人陳施秋萍(原名:鍾秋萍、施秋萍)自中華民國一一○年八月
二十五日下午四時起開始清算程序。
命司法事務官進行本件清算程序。
    理  由
一、聲請意旨略以：伊無力清償債務，曾於民國110年1月15日向
     本院聲請調解債務清償方案，惟調解不成立。又伊未經法
    院 裁定開始更生程序或許可和解或宣告破產，爰聲請清算
    等語 。
二、按債務人不能清償債務或有不能清償之虞者，得依本條例所
    定更生或清算程序，清理其債務；債務人對於金融機構負債
    務者，在聲請更生或清算前，應向最大債權金融機構請求協
    商債務清償方案，或向其住、居所地之法院或鄉、鎮、市、
    區調解委員會聲請債務清理之調解；自債務人提出協商請求
    之翌日起逾30日不開始協商，或自開始協商之翌日起逾90日
    協商不成立，債務人得逕向法院聲請更生或清算；債務人於
    法院裁定開始更生程序或許可和解或宣告破產前，得向法院
    聲請清算；法院開始清算程序之裁定，應載明其年、月、日
    、時，並即時發生效力；法院裁定開始更生或清算程序後，
    得命司法事務官進行更生或清算程序；必要時，得選任律師
    、會計師或其他適當之自然人或法人1人為監督人或管理人
    ，消費者債務清理條例（下稱消債條例）第3條、第151條第
    1項、第153條、第80條前段、第83條第1項、第16條第1項分
    別定有明文。
三、經查：
  ㈠聲請人前於110年1月15日向本院聲請調解債務清償方案，經
    本院110年度司消債調字第31號受理，於同年2月3日調解不
    成立，聲請人並於同日以言詞聲請清算等情，業經本院調閱
     上開調解卷宗核閱無訛，並有調解程序筆錄可參（見本院1
    1 0年度司消債調字第31號卷(下稱調卷)第90頁），是以依
    消費者債務清理條例施行細則第44條之3規定，聲請人於前
    置 調解不成立後聲請清算，應屬合法。
  ㈡次查，聲請人於107年至109年度申報所得各為新臺幣（下同
    ）7,357元、3,118元、0元，然其自陳因身體健康不佳，自1
    08年1月起迄今，均擔任臨時工，工作內容為工地或工廠之
    清潔工，並無固定雇主及工作地點，每日工資1,000元，每
    月工作日數約12天，每月工資約12,000元，並提出收入明細
    表及收入切結書，載明自108年1月起至110年4月30日止，每
    月工作所得約12,000元，為工地工廠之清潔臨時工，名下有
    位於屏東市○○段000000000地號、屏東市○○段000000000地號
    、屏東市○○段000000000地號、屏東市○○段000000000地號、
    屏東市○○段000000000地號土地等5筆持分土地價值212,773
    元，是自養父施魯繼承而來，目前是由其他共有人作為蓄洪
    池、魚塭使用，並未出租，聲請人未獲得任何租金收入。勞
    工保險於109年12月14日查詢時，在高雄市解說員職業工會
    以投保薪資23,800元投保；另有宏泰人壽保單5張，其中保
    單號碼0000000000號保單解約金71,423元、保單號碼000000
    0000號保單解約金87,715元，合計159,138元，其餘3張保單
    2張已失效，1張已解約；另有中國人壽保單2張，保單號碼0
    0000000號保單於105年8月26日變更要保人，解約金11,918
    元，另1張保單號碼00000000號保單於109年6月3日變更要保
    人，解約金0元；另國泰人壽保單部分經查已無有效保單。
    又聲請人因患有風溼性心臟病二尖瓣狹窄、陳舊性腦中風、
    高血脂等疾病，於106年1月4日住院經皮下心導管檢查術後
    及二尖瓣擴張術後，於106年1月6日出院，定期回診追蹤治
    療，故陳稱無法固定工作，經大璽人力仲介公司派去建案在
    三多路附近工地做工地清潔員等粗工，日薪1,000元，每月
    工作12天，月平均12,000元，沒有再做其他兼職工作，107
    、108年度綜合所得稅各類所得資料清單顯示於長谷通信企
    業有限公司7,357元、3,118元所得，經長谷通信企業有限公
    司函覆聲請人分別於107、108年前去購買手機由該公司代墊
    付違約金7,357元、3,118元並開立扣繳憑單所致，非聲請人
    之工作所得；再聲請人具狀陳明子女陳育宗、施彥如並未資
    助聲請人生活費用，陳稱其二人雖約每隔2個月會各支付1,0
    00元至3,000元不等之金額予聲請人，惟這些金額係陳育宗
    、施彥如支付其自己之家用開銷之分攤額，並非給予聲請人
    之資助，陳育宗﹑施彥如出具其二人並未資助聲請人之聲明
    書，另除每月領取租屋補助3,200元，此外未領取社會局補
    助等情，有財產及收入狀況說明書（調卷第5至6頁）、債權
    人清冊（調卷第3至4頁）、財團法人金融聯合徵信中心前置
    協商專用債權人清冊（調卷第18至20頁）、財政部高雄國稅
    局107年及108年度綜合所得稅各類所得資料清單及總歸戶財
    產查詢清單（調卷第15至17頁）、109年稅務電子閘門財產
    所得調件明細表（卷第98頁）、勞工保險被保險人投保資料
    表（調卷第24至25頁）、高雄市政府社會局社會福利資訊料
    查詢表（本院110年度消債清字第35號卷（下稱卷）第17至1
    9頁）、宏泰人壽保險股份有限公司函（卷第62至63頁）、
    中國人壽保險股份有限公司函（卷第64至65頁）、國泰人壽
    保險股份有限公司函（卷第43頁）、信用報告（調卷第21至
    22頁）、戶籍謄本（調卷第9頁）、收入切結書（調卷第23
    頁）、診斷證明書（調卷第44頁）、陳育宗、施彥如出具未
    資助聲明書（卷第101頁）、商業保險投保資料查詢結果表
    （卷第82至83頁）、保險單（調卷第30至43頁）、屏東縣屏
    東地政事務所函附土地登記公務用謄本及異動索引（卷第44
    至8頁）、土地登記第一類謄本（卷第87至91頁）、存簿（
    調卷第45至46頁、卷第84頁，聲請人對存摺內頁記載108年7
    月11日無摺存款4,000元、108年8月12日無摺存款6,000元，
    具狀陳報已不記得是由何人因何原因存入，可能是聲請人擔
    任臨時工之工資(卷第79頁)）、家事法院通知書（調卷第29
    頁）、調查筆錄（調卷第96至97頁）、長谷通信企業有限公
    司函（卷第67至76頁）在卷可參。故本院審酌上情，認為核
    算聲請人目前償債能力之基礎以其切結聲請前兩年內每月薪
    資收入以12,000元，及每月受領租屋補助3,200元，平均每
    月15,200元（計算式：12,000＋3,200＝15,200）為基準。
  ㈢關於聲請人個人日常必要支出部分，聲請人陳稱與其2子女租
    屋同住，每月房租7,000元，提出租賃契約書（調卷第26至2
    7頁）），並領取租金補助，亦有高雄市政府都市發展局函
    在卷可稽（卷第20頁）。按債務人必要生活費用，以最近一
    年衛生福利部或直轄市政府所公告當地區每人每月最低生活
    費一點二倍定之，消債條例第64條之2第1項定有明文。本院
    參酌衛福部社會司所公告110年度高雄市最低生活費標準為1
    3,341元。又該最低生活費用之標準，係照當地最近1年平均
    每人消費支出60％，依其基準之家庭收支調查報告調查表格
    式所示有關經常性支出之調查項目，其原即包括利息支出、
    食品、衣著、房租及水費、電費、醫療保健、交通、娛樂、
    教育等基本生活需求。本院認在聲請人並無特殊需求，應以
    此最低生活費之1.2倍即16,009元認係其個人必要生活費用
    。聲請人於財產及收入狀況說明書記載個人每月生活平均支
    出為15,000元（見調卷第6頁），低於本院計算之基準，尚
    屬合理。
　㈣綜上所述，以聲請人現每月收入15,200元為其償債能力基準
    ，扣除個人必要生活費15,000元後，餘200元，而聲請人目
    前負債總額為8,229,465元（參調卷第65至67頁台灣金聯資
    產管理股份有限公司陳報狀、70至80頁元大國際資產管理股
    份有限公司、81至82頁台北富邦銀行陳報狀、83頁台新銀行
    、84至87頁兆豐國際銀行、91頁前置調解債權明細表、92至
    95頁玉山銀行債權陳報狀、98至101頁長鑫資產管理股份有
    限公司陳報狀、102頁萬榮行銷股份有限公司陳報狀、103至
    111頁國泰世華銀行陳報狀、112至115頁摩根聯邦資產管理
    股份有限公司，包含：臺灣土地銀行、台北富邦銀行、國泰
    世華銀行、兆豐國際銀行、板信銀行、元大銀行、玉山銀行
    、台新銀行、中國信託銀行、台灣金聯資產管理股份有限公
    司、長鑫資產管理股份有限公司、摩根聯邦資產管理股份有
    限公司、萬榮行銷股份有限公司、元大國際資產管理股份有
    限公司），扣除聲請人所有不動產現值、宏泰人壽保單解約
    金共計371,911元後，以上開餘額按月攤還結果，至少約須3
    ,274年【計算式：（8,229,465－371,911）÷200÷12≒3,273.9
    8】始能清償完畢，堪認聲請人確有不能清償債務之情事。
    從而，聲請人向本院聲請清算，應予准許，並命司法事務官
    進行本件清算程序。
四、依消債條例第11條第1項、第83條第1項、第16條第1項，裁
    定如主文。
中　　華　　民　　國　　110 　年　　8 　　月　　25　　日
                  民事庭　法　官  　賴寶合
以上正本係照原本作成。
本裁定不得抗告。
中　　華　　民　　國　　110 　年　　8 　　月　　25　　日
                          書記官   胡美儀